【裁判字號】    99,交抗,495
【裁判日期】    990629
【裁判案由】    聲明異議
【裁判全文】
臺灣高等法院臺中分院刑事裁定         99年度交抗字第495號
抗  告  人
即受處分人  甲○○
上列抗告人因違反交通管理處罰條例案件，不服臺灣臺中地方法
院中華民國99年 4月12日裁定（99年度交聲字第1583號）提起抗
告，本院裁定如下：
    主  文
抗告駁回。
    理  由
一、本案經本院審理結果，認原審裁定認事用法均無不當，應予
    維持，並引原審裁定書記載之事實、證據及理由。（如附件
    ）
二、抗告意旨略以：(一)對台中市警察局交通分隊直屬分隊員警逕
    行舉發之內容與事實不符，並對逕行舉發內容加油添醋之內
    容相當不服，違規當日抗告人即受處分人甲○○（下稱抗告
    人）只有紅燈左轉，並於轉彎前有確認並無員警，所以裁決
    書上「違反處罰條例之行為不聽勤務人員制止」與事實不符
    。(二)郵局對通知單的發送很隨性，並無黏貼於門上，而是隨
    意棄置以為送達，對於一個上班族又怎得知何時會接到重要
    通知？且郵局聲稱會將郵件送達通知單另一份黏貼於該址信
    箱或其他適當位置，因家中並無設置信箱，門首又無黏貼任
    何通知單，怎知郵差所說適當位置在何處？郵件漏接，讓自
    己權益受損，並加倍處罰，罰金過重，罰的很冤枉云云。
三、經查：
  (一)本件抗告人之住所係設於臺中市○○區○○街71巷19號，原
    處分機關將裁決書委由郵政機關向上址為送達，因未獲會晤
    異議人，亦無受領文書之同居人、受僱人或接收郵件人員，
    而於民國95年4月20日寄存於臺中西屯郵局，並作送達通知
    書二份，一份黏貼於上址門首，另一份置於該址信箱或其他
    適當位置，以為送達等情，此有抗告人個人基本資料查詢結
    果及交通部公路總局臺中區監理所臺中市監理站送達證書各
    1紙附卷可憑，則本件裁決書向抗告人之戶籍地址送達，應
    屬合法，且該送達自寄存之日即95年4月20日，已生合法送
    達之效力。抗告人執上情詞為辯，並未提出證據供審酌，自
    難信憑。又原處分機關於前揭裁決書之附記欄第一項內，已
    明確記載抗告人如不服處罰而聲明異議者，其應提出之期限
    及應遵行之程式等事項，抗告人自無不知之理。惟抗告人遲
    至99年3月25日始向原處分機關遞狀聲明異議，有卷附異議
    人所提聲明異議狀上之原處分機關收文章印記可憑，其聲明
    異議顯已逾前開20日法定期間，應屬不合法，且無從命其補
    正，自應予駁回。至抗告人抗告意旨另辯稱裁決書所列抗告
    人不聽勤務人員制止之違規事實，與事實不符云云，屬實體
    事項，因本件聲明異議不合法而從程序上駁回，即無再審酌
    此部分事項之必要，附此敘明。
  (二)按監理機關自89年7月1日起採用「一次裁決作業程序」，即
    當汽車、機車及駕駛人被舉發違反道路交通管理事件後，如
    車主或駕駛未在應到案期限內自動繳納罰鍰或到案聽候裁決
    ，處罰機關乃於1個月內依違反道路交通管理事件統一裁罰
    標準表逕行裁決。如有有效牌照或駕照可資易處者，將分階
    段處罰之內容（罰鍰、吊扣、吊銷及逕行註銷）及履行期限
    ，於裁決書中一次敘明並送達受處分人；如無有效牌照、駕
    照可資易處處罰者，則就原處分或裁定確定之「罰鍰加倍處
    分」並「訂定應繳納之期限」，仍無故不繳納者，將移送法
    院強制執行並註明各履行期限於裁決書送達受處分人，以簡
    化交通違規之裁決程式，該「一次裁決作業程式」依94年12
    月28日修正前道路交通管理處罰條例第65條第1項第3款、第
    2 項之規定，均係法律明定之「罰鍰不繳」之當然法律效果
    。嗣基於不符道路交通管理處罰條例立法目的，及行政執行
    法業已賦予行政機關得強制執行，亦無存在必要之考量（道
    路交通管理處罰條例第65條立法理由參照），而於94年12月
    28日修正道路交通管理處罰條例第65條第1項第3款規定、並
    刪除同條第2項「加倍處罰」規定，該修正條文並於95年7月
    1日施行（道路交通管理處罰條例第65條法規沿革參照）。
    查本件抗告人違規時間為93年8月30日，故仍適用94年12月
    28 日修正前道路交通管理處罰條例第65條第2項加倍處罰之
    規定，併此敘明。
四、綜上所述，原審以抗告人聲明異議時，已逾法定不變期間，
    為不合法，因而駁回抗告人之異議，經核並無不當。抗告人
    猶執前詞指摘原裁定為不當，為無理由，應予駁回。
五、據上論結，應依道路交通案件處理辦法第26條，刑事訴訟法
    第412條，裁定如主文。
中    華    民    國    99    年    6     月    29    日
              刑事第四庭  審判長法  官  洪  耀  宗
                                法  官  劉  登  俊
                                法  官  許  文  碩
以上正本證明與原本無異。
不得再抗告。
                                書記官  郭  蕙  瑜
中    華    民    國    99    年    6     月    29    日

司法院資訊處製作；財團法人民間司法改革基金會備份。
